臺灣高等法院刑事判決
109年度上訴字第1518號
上  訴  人  
即  被  告  王瑋澤


指定辯護人  本院公設辯護人王永炫
上列上訴人即被告因違反毒品危害防制條例案件，不服臺灣桃園
地方法院108年度訴字第957號，中華民國109年3月12日第一審判
決（起訴案號：臺灣桃園地方檢察署107年度偵字第29144號），
提起上訴，本院判決如下：
    主  文
上訴駁回。
    事  實
一、王瑋澤明知4-甲基甲基卡西酮（4-merhylmethcathinone 、
    Mephedrone、4-MMC）及愷他命（Ketamine）均為毒品危害
    防制條例第2條第2項第3款所列管之第三級毒品，不得販賣
    ，於民國107年10月26日至27日某時許，在址設桃園市○○區○
    ○路000號「凱悅KTV」，向真實姓名年籍不詳、自稱「小寶
    」之成年男子，以新臺幣28,000元，購買含4-甲基甲基卡西
    酮咖啡包及愷他命（數量不詳），以供己用，嗣因認購買數
    量太多，乃起意販售前開購得之毒品以換取現金，竟意圖營
    利，基於販賣第三級毒品之犯意，以門號0000000000號行動
    電話作為聯繫工具，於同年10月30日下午2時許，與李菁慧
    所使用之門號0000000000號行動電話聯繫後，雙方約定以2,
    000元之價格交易愷他命1包，旋於同日下午2時40分許，在
    桃園市○鎮區○○路○段000號巷口，等待李菁慧前來交易愷他
    命。嗣經桃園市政府警察局平鎮分局宋屋派出所警員許哲瑋
    執行查緝詐欺車手勤務，在上開巷口附近之全家便利商店查
    覺王瑋澤有異，遂上前盤查王瑋澤，王瑋澤於有偵查犯罪職
    權之員警尚未查覺其有販賣第三級毒品之犯行前，即主動交
    付其背部褲頭所藏放之含有4-甲基甲基卡西酮成分之咖啡包
    10包（合計驗餘淨重39.2516 公克）、愷他命8包（合計驗
    餘淨重18.1281公克），並坦認上開販賣毒品之情事而未遂
    ，經警扣得上開行動電話1支（序號：000000000000000 號
    ，含門號0000000000號SIM卡1張），自首而受裁判，始悉上
    情。
二、案經桃園市政府警察局平鎮分局報告臺灣桃園地方檢察署檢
    察官偵查起訴。
    理  由
壹、程序方面
一、按被告以外之人（包括證人、鑑定人、告訴人、被害人及共
    同被告等）於審判外之陳述雖不符刑事訴訟法第159 條之1
    至之4等4條之規定，而經當事人於審判程序同意作為證據，
    法院審酌該言詞陳述或書面陳述作成時之情況，認為適當者
    ，亦得為證據（第1項）。當事人、代理人或辯護人於法院
    調查證據時，知有第159條第1項不得為證據之情形，而未於
    言詞辯論終結前聲明異議者，視為有前項之同意，刑事訴訟
    法第159條之5定有明文。經查，本院以下所引用被告以外之
    人於審判外之陳述，檢察官、被告王瑋澤及辯護人於審判期
    日就本院提示之前揭證據方法於言詞辯論終結前，未就所調
    查之證據主張有刑事訴訟法第159條第1項不得為證據之情形
    ，本院審酌各該證據資料製作時之情況，亦無違法不當或證
    明力明顯過低之瑕疵，以之作為證據應屬適當，依刑事訴訟
    法第159條之5規定，認該等證據均具證據能力。
二、本判決所引用之非供述證據部分，與本案均有關聯性，亦無
    證據證明係實施刑事訴訟程序之公務員以不法方式所取得，
    亦無刑事訴訟法第159條之4顯有不可信之情況與不得作為證
    據之情形，且經本院於審理期日依法進行證據之調查、辯論
    ，依刑事訴訟法第158條之4之反面解釋，應有證據能力。
貳、實體部分
一、上揭販賣第三級毒品未遂之事實，業據被告於警詢、偵查、
    原審及本院本院審理時坦承不諱（107年度偵字第29144號卷
    〈下稱偵字卷〉第5至8頁、第33至34頁；原審卷第88至89頁、
    本院卷第60至61頁），核與證人即購毒者李菁慧於警詢時之
    證述、證人即現場查獲警員許哲瑋於偵查中之證述相符（偵
    字卷第13至14頁、第78頁），並有桃園市政府警察局平鎮分
    局扣押筆錄暨扣押物品目錄表1份、被告與李菁慧之手機畫
    面翻拍照片13張、現場照片2 張、門號0000000000號之雙向
    通聯紀錄1份在卷可憑（偵字卷第17至19頁、第21至22頁、
    第43至46頁），復有棕色粉末咖啡包10包、白色結晶物8包
    及行動電話1支（序號：000000000000000 號，含門號00000
    00000號SIM 卡1張）扣案可佐，而扣案之棕色粉末10包（合
    計淨重43.7660公克，取樣4.5144公克鑑驗用罄，合計驗餘
    淨重39.2516公克），檢出Mephedrone（4-甲基甲基卡西酮
    ）成分；另白色結晶4包（合計淨重5.8390公克，取樣0.017
    3公克鑑驗用罄，合計驗餘淨重5.8217公克，合計純質淨重5
    .8332公克）與白色微黃結晶4包（合計淨重合計12.3460公
    克，取樣0.0396公克鑑驗用罄，合計驗餘淨重12.3064公克
    ，合計純質淨重12.0991公克），均檢出Ketamine（愷他命
    ）成分，此有交通部民用航空局航空醫務中心107年11月28
    日航藥鑑字第0000000號、0000000Q號毒品鑑定書各1 紙附
    卷可佐（偵字卷第74至75頁）。足認被告上揭自白，與事實
    相符，堪信為真實。
二、按我國法令對販賣毒品者臨以嚴刑，惟毒品仍無法禁絕，其
    原因實乃販賣毒品存有巨額之利潤可圖，故販賣毒品者，如
    非為巨額利潤，必不冒此重刑之險，是以有償販賣毒品者，
    除非另有反證證明其出於非圖利之意思而為，概皆可認其係
    出於營利之意而為（最高法院93年度台上字第1651號、87年
    度台上字第3164號判決意旨參照）。且一般民眾普遍認知買
    賣毒品交易係屬非法交易，政府一向查禁森嚴，且重罰不寬
    貸，衡諸常情，倘非有利可圖，絕無平白甘冒被嚴查重罰高
    度風險之理。從而，舉凡其有償交易，除足反證其確另基於
    某種非圖利本意之關係外，通常尚難因無法查悉其販入價額
    作為是否高價賣出之比較，諉無營利之意思，阻販賣犯行之
    追訴。經查，被告與李菁慧非屬至親，苟無利潤可圖，衡情
    應無甘冒遭查緝法辦而罹於重刑之風險，以相同價格或低價
    販賣第三級毒品愷他命之可能，再者，被告於原審準備程序
    中，對於販賣愷他命予李慧菁以賺取分裝少許愷他命留為己
    用（量差）之利潤乙節，亦已供承甚明（原審卷第49頁），
    被告確有營利之意圖，甚為明確。綜上所述，本案事證明確
    ，被告犯行洵堪認定，應予依法論科。
三、論罪：
  ㈠按行為人持有毒品之目的，既在於販賣，不論係出於原始持
    有之目的，抑或初非以營利之目的而持有，嗣變更犯意，意
    圖販賣繼續持有，均與意圖販賣而持有毒品罪之要件該當，
    且與販賣罪有法條競合之適用，並擇販賣罪處罰，該意圖販
    賣而持有僅不另論罪而已，並非不處罰，是販賣未遂與意圖
    販賣而持有毒品罪，有法條競合之適用（最高法院101年度
    第10次刑事庭會議決議參照）。故核被告所為，係犯毒品危
    害防制條例第4條第6項、第3項之販賣第三級毒品未遂罪。
    被告意圖販賣而持有第三級毒品4-甲基甲基卡西酮及愷他命
    犯行，揆諸前揭說明，自無庸另論毒品危害防制條例第5條
    第3項之罪；又被告販賣第三級毒品前所持有第三級毒品之
    純質淨重合計未達20公克以上，自無「為販賣之高度行為所
    吸收，不另論罪」之問題，附此敘明。
  ㈡按犯第4條至第8條之罪於偵查及審判中均自白者，減輕其刑
    ，毒品危害防制條例第17條第2項定有明文。被告就其販賣
    第三級毒品未遂犯行，於警詢、偵查及審理中均自白犯行，
    詳如前述，合於上開規定，應依前開規定減輕其刑。
  ㈢被告已著手於販賣第三級毒品，然尚未將毒品交付予李菁慧
    即為警查獲，為未遂犯，爰依刑法第25條第2項之規定減輕
    其刑。
  ㈣按犯人在犯罪未發覺之前，向檢察官或司法警察官告知其犯
    罪，而不逃避接受裁判，即與刑法第62條規定自首之條件相
    符，不以言明自首並願受裁判為必要，又該條所謂未發覺之
    罪，固非以有偵查犯罪權之機關或人員確知其人犯罪無誤為
    必要，而對於其發生嫌疑時，即得謂為已發覺；但此項對犯
    人之嫌疑，仍須有確切之根據得為合理之可疑者，始足當之
    ，若單純主觀上之懷疑，要不得謂已發生嫌疑（最高法院85
    年台上字第4908號判決要旨參照）。經查，被告於警員許哲
    瑋尚未查覺其涉犯前揭販賣第三級毒品犯行之前，即主動交
    付置於背部褲頭處之咖啡包及愷他命，並坦認其販賣愷他命
    之事實等情，業據被告於警詢時供述在卷（偵字卷第6 頁）
    ，核與證人許哲瑋於偵查中之證述情節相符（偵字卷第78頁
    ），揆諸前揭說明，被告於有偵查犯罪職權之公務員尚未發
    覺其犯上開販賣第三級毒品犯行前，主動交付咖啡包及愷他
    命供警查扣，並坦認有販賣毒品之事實而接受裁判，符合自
    首要件，爰依刑法第62條前段規定減輕其刑，並依法遞減輕
    之。
四、沒收
　㈠扣案之咖啡包10包（合計驗餘淨重39.2516公克）、愷他命8
    包（合計驗餘淨重18.1281公克），俱含第三級毒品，雖不
    在毒品危害防制條例第18條第1項所列應予沒收銷燬之毒品
    種類內，惟既仍具有違禁物之性質，自應依刑法第38條第1
    項之規定，不問屬於犯罪行為人與否，均沒收之；且直接用
    以盛裝上開毒品之包裝袋既係用於包裹毒品，防其裸露、逸
    出、潮濕，便於持有，且其上均沾黏毒品而無從析離，應整
    體認為係毒品之一部，併予沒收銷燬之；而因送鑑用罄之部
    分毒品既已不存在，自毋庸為沒收銷燬之宣告。
  ㈡扣案之行動電話1支（序號：000000000000000 號，含門號00
    00000000號SIM卡1張），為被告所有，且供其販賣毒品聯繫
    所用之物，此據被告於本院審理中供陳在卷（本院卷第60至
    61頁），依毒品危害防制條例第19條第1項規定宣告沒收。
    至另行扣案之行動電話1支（序號：000000000000000 號，
    含門號0000000000號SIM卡1張），難認與被告本案犯行有關
    連性，爰不予宣告沒收。
參、駁回上訴之理由：
一、原審詳予審理後，認被告係犯毒品危害防制條例第4條第6項
    、第3項之販賣第三級毒品未遂罪，並依刑法第25條第2項、
    第62條前段、毒品危害防制條例第17條第2項規定，分別減
    輕其刑，且依法遞減輕之，審酌被告明知上揭毒品具成癮性
    ，施用者多難以自拔，時有為求施用毒品而另涉刑案，其危
    害社會治安甚鉅，卻為求個人私利，不惜鋌而走險，應予非
    難，惟衡及被告販賣金額非鉅，且犯後始終坦承犯行，而具
    悔意，復酌以其於原審審理時自述國中畢業之智識程度、目
    前從事鐵工、經濟普通之生活狀況（原審卷第90頁）及本件
    犯行尚屬未遂、犯罪所生之危害等一切情狀，量處有期徒刑
    11月。另依刑法第38條第1項規定，沒收扣案之咖啡包10包
    （合計驗餘淨重39.2516公克）、愷他命8包（合計驗餘淨重
    18.1281公克）；依毒品危害防制條例第19條第1項規定，諭
    知沒收扣案之行動電話1支（序號：000000000000000 號，
    含門號0000000000號SIM卡1張）。經核其採證認事用法均無
    違誤，量刑亦屬允當，應予維持。
二、被告上訴意旨略以：按同為販賣第三級毒品，原因、動機顯
    有不一，情節亦未必盡同，或有大盤毒梟者，亦有中、小盤
    之盤商者，甚或僅止於吸毒者之友儕間互通有無而類似有償
    轉讓者均有之，其販賣行為的惡性與造成危害社會的程度均
    有異，然法律科處此類犯罪，所設法定最低本刑一概為7年
    以上有期徒刑，且無轉寰餘地，則苟被告的行為情狀處以適
    當之刑，即足以懲儆，並可達到防衛社會的目的者，非不可
    依客觀的犯行與主觀的惡性，加以考量其情狀，是否有可憫
    恕之處，適用刑法第59條的規定酌量減輕其刑，期使個案裁
    判的量刑，能斟酌至當，符合比例原則（最高法院107年度
    台上字第986號判決意旨參照）。查被告所為販賣第三級毒
    品未遂犯行，固有未當，然事後業已向警員自首犯行，且所
    販賣之第三級毒品數量甚微，價金非高，並為警方及時查獲
    ，未造成社會治安之重大危害，犯行實屬輕微，被告尚有1
    名小孩需扶養，實有情輕法重之情，請依刑法第59條規定酌
    減其刑等語。
三、按刑法第59條規定「犯罪情狀顯可憫恕，認科以最低度刑仍
    嫌過重者，得酌量減輕其刑」，此雖為法院依法得行使裁量
    之事項，然非漫無限制，必須犯罪另有特殊之原因、環境與
    情狀，在客觀上足以引起一般之同情，認為即予宣告法定低
    度刑期，猶嫌過重者，始有其適用（最高法院69年台上字第
    4584號判例參照）。是以，為此項裁量減輕其刑時，必須就
    被告全部犯罪情狀予以審酌，在客觀上是否有足以引起社會
    上一般人之同情，而可憫恕之情形，始謂適法。經查，原審
    就被告上開犯行於論罪科刑時所審酌之情狀業已詳予審酌敘
    明如上，而被告明知毒品可能對身體造成之惡害及對社會造
    成之潛在風險，仍為求己利，販賣第三級毒品予他人，足見
    其漠視法令之心態，復揆之其犯罪情節、手段、動機與目的
    等，衡諸常情事理及國民法律感情，殊無何等足以引起一般
    同情之客觀情狀而應予憫恕之處，況被告所涉販賣第三級毒
    品犯行，固為最輕本刑7年以上有期徒刑之罪，然依毒品危
    害防制條例第17條第2項、刑法第25條第2項、第62條前段規
    定遞減輕其刑，已大幅減輕刑度，難認有何量處最低度刑期
    猶嫌過重之情事。被告執前詞，請求依刑法第59條規定酌減
    其刑，提起上訴，難認有理由，應予駁回。　
據上論斷，應依刑事訴訟法第368條，判決如主文。
本案經檢察官范玟茵提起公訴，檢察官楊淑芬到庭執行職務。
中　　華　　民　　國　　109 　年　　6 　　月　　18　　日
                  刑事第十九庭  審判長法　官  曾淑華
                                      法　官  王美玲
                                      法　官  俞秀美
以上正本證明與原本無異。
如不服本判決，應於收受送達後20日內向本院提出上訴書狀，其
未敘述上訴之理由者並得於提起上訴後20日內向本院補提理由書
狀（均須按他造當事人之人數附繕本）「切勿逕送上級法院」。
                                      書記官  呂修毅
中　　華　　民　　國　　109 　年　　6 　　月　　19　　日